臺灣高等法院民事裁定  
107年度重上字第126號
上  訴  人  陳魏櫻桃  住○○市○○區○○街000巷00弄00號                          00樓  
訴訟代理人  張譽尹律師
被 上訴 人  王乃司  

訴訟代理人  郭承昌律師
上列當事人間請求拆屋還地等事件，上訴人對於中華民國109年1
月8日本院第二審判決，提起上訴，本院裁定如下：
    主  文
上訴駁回。
第三審訴訟費用由上訴人負擔。
    理  由
一、按民事訴訟法第466條第1項規定，對於財產權訴訟之第二審
    判決，如因上訴所得受之利益，不逾100萬元者，不得上訴
    ；前開上訴第三審之利益額數，業經司法院依同條第3項規
    定，命令自91年2月8日起增至150萬元，有該院91年1月29日
    （91）院台廳民1字第03075號函可稽。再按原告起訴請求拆
    除頂樓平台上之增建物並回復原狀，及返還頂樓平台，實包
    含請求拆除增建物及返還頂樓平台兩項標的，該兩項標的有
    競合關係，如兩者均請求，應以頂樓平台價額核定訴訟標的
    價額，如僅請求拆除增建物，未請求返還頂樓平台，其目的
    僅在排除頂樓平台所受之侵害，以回復原來狀態，則應以原
    告因增建物被拆除即其侵害被排除所可獲得之利益核定（最
    高法院106年度台抗字第291號、104年度台上字第266號裁定
    參照）。又按以一訴附帶請求其孳息、損害賠償、違約金或
    費用者，不併算其價額；因定期給付或定期收益涉訟，以權
    利存續期間之收入總數為準；期間未確定時，應推定其存續
    期間。但其期間超過十年者，以十年計算。民事訴訟法第77
    條之2、77條之10亦有明文規定。另按對於不得上訴第三審
    之判決而上訴者，原第二審法院應以裁定駁回之，此觀民事
    訴訟法第466條第1項、第3項、第481條準用第442條第1項規
    定甚明。
二、本件被上訴人依民法第767條第1項、第821條第1項、第179
    條之規定，請求上訴人拆屋還地及返還不當得利等，經本院
    判決：㈠上訴人應將分別坐落於新北市○○區○○○段000○000地
    號土地上如判決附圖（下稱附圖）編號G-4（89.18平方公尺
    ）、H-4（2.54平方公尺）所示之頂樓增建（下合稱系爭頂
    樓增建）拆除；㈡上訴人應再給付被上訴人新臺幣（下同）1
    萬8,008元，及自民國106年1月1日起至拆除系爭頂樓增建之
    日止，按月給付被上訴人1,501元；㈢上訴人應再給付被上訴
    人1萬7,486元，及自106年1月1日起至返還所占有之坐落土
    地之日止，按月給付上訴人1,457元；㈣原第一審判決主文第
    1項所命拆除地上物部分，減縮為被上訴人應將坐落於新北
    市○○區○○○段000地號土地（下稱411地號土地）上如附圖所
    示編號E-2部分（6.03平方公尺）鐵件範圍包括大門、屋頂
    及兩邊鐵製圍柵拆除，並與上訴人將定著於地面之磚造女兒
    牆及通行路面拆除，將占用之土地返還上訴人。㈤上訴人應
    給付被上訴人51元，及自106年1月1日起至返還占用411地號
    土地之日止，按月給付被上訴人9元。㈥駁回被上訴人其餘上
    訴及上訴人之附帶上訴。上訴人就本院判決其敗訴部分全部
    聲明不服提起上訴。經查，上訴人就本件第三審上訴利益即
    訴訟標的價額之核定，就上開㈠部分，因本件被上訴人僅請
    求拆除系爭頂樓增建，未請求返還頂樓平台，依前開說明，
    應以系爭頂樓增建起訴時之客觀交易價值核定，上訴人主張
    以其排他使用頂樓平台之利益核定云云，自非可採。再者，
    上訴人係於69年3月7日買賣取得門牌號碼新北市○○區○○街00
    巷0○0號房屋後，自行搭蓋系爭頂樓增建，計算至本件被上
    訴人起訴時，屋齡約34年，面積合計91.72平方公尺，參照
    被上訴人陳報之系爭頂樓增建照片所示，系爭頂樓增建為加
    強磚造，核之卷附新北市30層以下房屋構造標準單價表、新
    北市房屋構造別代號暨折舊率對照表及新北市房屋用途類別
    及用途細類別代號對照表所載（本院卷三第517、519、521
    頁），加強磚造（C）第3類（住宅）4層樓標準單價為2,300
    元，折舊率每年1.2％，換算系爭頂樓增建於起訴時之現值為
    12萬4,886元｛計算式：2,300元×【1－（1.2％×34年）】×91.7
    2平方公尺＝12萬4,886元，元以下四捨五入｝。就上開㈢部分
    ，上訴人係僅就不當得利數額上訴，仍應併計訴訟標的價額
    ，依民事訴訟法第77條之10規定，以10年計算不當得利金額
    為19萬2,326元（計算式：1萬7,486元＋1,457元×12月×10年
    ）。就上開㈣部分，被上訴人追加起訴請求上訴人返還411地
    號土地如附圖所示編號E-2部分土地時之交易價額為基礎（
    原審卷二第340至341頁、卷四第57頁），核定為38萬6,523
    元（計算式：追加起訴時即105年度411地號土地每平方公尺
    公告現值64,100元×E-2面積6.03平方公尺）。就上開㈡、㈤部
    分，係請求給付相當於租金之不當得利而為附帶請求，不併
    算其價額。是本件上訴人之上訴利益即為70萬3,735元（12
    萬4,886元＋19萬2,326元＋38萬6,523元），未逾150萬元，即
    屬不得上訴第三審之事件，上訴人對於本院第二審判決敗訴
    部分，自不得上訴。是依首揭規定，本件上訴不合法，應予
    駁回。
三、據上論結，本件上訴不合法，爰裁定如主文。
中　　華　　民　　國　　109 　年　　3 　　月　　16　　日
                  民事第二庭
                        審判長法  官  陳容正
　　　　　　　　　　　        法  官  王怡雯
                              法  官  紀文惠
正本係照原本作成。
如不服本裁定，應於收受送達後10日內向本院提出抗告狀，並應
繳納抗告費新臺幣１千元。
中　　華　　民　　國　　109 　年　　3 　　月　　16　　日

                              書記官  李昱蓁